【裁判字號】    98,交聲,1736
【裁判日期】    981231
【裁判案由】    聲明異議
【裁判全文】
臺灣彰化地方法院交通事件裁定        98年度交聲字第1736號
移送機關    交通部公路總局臺中區監理所彰化監理站
異議人即
受處分人    甲○○
上列受處分人因違反道路交通管理處罰條例案件，對於交通部公
路總局臺中區監理所彰化監理站中華民國98年12月9 日所為之彰
監四字第裁64-I00000000號處分聲明異議，本院裁定如下：
    主  文
原處分撤銷。
甲○○汽車駕駛人，未領有駕駛執照駕駛小型車，處罰鍰新臺幣
玖仟元。
    理  由
一、原處分意旨略以：本案為彰化縣警察局以彰警交字第I00000
    000號違規通知單，舉發駕駛人甲○○駕駛車牌號碼M2-0818
    號自用小客車於民國98年11月28日15時50分在彰化縣彰化市
    ○○路○段166號前「駕駛執照業經吊銷駕駛車輛」違規，爰
    依道路交通管理處罰條例第21條第1項第5款、第68條規定，
    裁處異議人吊銷機車駕駛執照12個月，1年內禁考（異議人
    之汽車駕照業於94年11月10日原處吊銷，機車駕照因酒駕吊
    扣自97年12月8日起至98年12月7日止，而異議人於98年11月
    28日為警舉發違規，若以資格論，異議人目前僅領有機車駕
    照，故違規事實應屬「（機車）駕駛執照吊扣期間駕駛小型
    車」之違規，故吊銷異議人之機車駕駛執照，1年內禁考）
    等語。
二、異議人即受處分人之聲明異議狀意旨則為：異議人因汽車駕
    照吊銷期間駕駛汽車與人擦撞，致使接獲無照駕車之罰單，
    因無照駕駛部分係汽車並非機車，何需註銷機車駕照，為此
    聲明異議等語。
三、按汽車駕駛人，未領有駕駛執照駕駛小型車或機器腳踏車，
    處 6千元以上1萬2千元以下罰鍰；又汽車駕駛人駕駛執照吊
    扣期間駕駛小型車或機器腳踏車者，除處上開罰鍰外，並吊
    銷其駕駛執照，且一年內不得考領駕駛執照，道路交通管理
    處罰條例第21條第1項第1款、第5款、第4項後段、同條例第
    67條第3項分別定有明文。
四、經查：
  (一)本件異議人之普通小型車駕駛執照於94年11月10日起至95年
    11月9 日止遭吊銷處分，迄今未再考領，又異議人之普通重
    型機器腳踏車駕駛執照則係因酒駕於97年12月8 日起至98年
    12月7 日止遭吊扣處分，而異議人於普通小型車駕駛執照遭
    吊銷處分後，在上開時、地，駕駛車牌號碼0170－SB自用一
    般小客車為警舉發，然其當時並未考領任何普通小型車駕駛
    執照之事實，為異議人所不否認，並有內政部警政署國道公
    路警察局舉發違反道路交通管理事件通知單、異議人之機車
    駕照基本資料、汽車駕照基本資料、公路監理資料查詢系統
    證號查詢汽車駕駛人資料、證號查詢機車駕駛人資料各1 紙
    附卷可稽，應堪認定。
  (二)又按修正前道路交通管理處罰條例第68條規定：「汽車駕駛
    人，因違反本條例及道路交通安全規則之規定，受吊扣或吊
    銷駕駛執照處分時，吊扣或吊銷其持有各級車類之駕駛執照
    。」惟上開條文業於94年12月14日修正，並自95年3 月1 日
    施行，修正後規定：「汽車駕駛人，因違反本條例及道路交
    通安全規則之規定，受吊銷駕駛執照處分時，吊銷其持有各
    級車類之駕駛執照。」，其立法理由略以：「原條文將違法
    或違規駕駛人所持有各級車類之駕駛執照一併吊扣或吊銷，
    失之過酷，影響人民工作及生活甚鉅，爰修正之」等語，故
    修正條文將道路交通管理處罰條例第68條原有條文中之「吊
    扣或」三字刪除。依修正後之條文，受吊銷駕照處分者，仍
    維持吊銷其持有各級車類之駕駛執照，至受吊扣駕照處分者
    ，則僅吊扣其違法或違規當時所駕駛車輛之駕駛執照，不再
    吊扣其持有各級車類之駕駛執照。準此，普通重型機器腳踏
    車駕駛執照吊扣期間，僅係限制不得再駕駛普通重型機器腳
    踏車之權利，如在駕駛執照吊扣期間未領有駕駛執照駕駛小
    型車，自屬「未領有駕駛執照駕駛小型車」，而非「駕駛執
    照吊扣期間駕駛小型車」。且因同條第4 項規定須吊銷駕駛
    執照，影響人民使用交通工具之行動自由權利甚鉅，故道路
    交通管理處罰條例第21條第1 項第5 款之規定，應限縮解釋
    在駕駛之交通工具與吊扣之駕駛執照同級之情況下，方得適
    用。
  (三)次按「汽車駕駛人違規記點資料，汽車、機車應分別處理，
    並分別執行吊扣、吊銷其駕駛執照處分。」違反道路交通管
    理事件統一裁罰標準及處理細則第70條定有明文；另參照交
    通部62年4月6日交路（62）字第26106號函，其中認為：「
    汽車駕駛人受吊扣或吊銷駕駛執照處分時，吊扣或吊銷其持
    有各級車類之駕駛執照，不包括機器腳踏車駕駛執照在內。
    」亦顯示小型車以上之駕駛執照與機器腳踏車之駕駛執照，
    本屬各自獨立之駕駛許可憑證，自應分開其吊扣、吊銷之處
    置。依上述實務運作之情形，一般駕駛人如同時考領有小型
    車駕駛執照及機器腳踏車駕駛執照，則其因駕車違規致遭吊
    扣或吊銷其中之一項駕駛執照時，其另一駕駛執照之合法使
    用，並不因此而受到影響，顯見小型車以上之駕駛執照與機
    器腳踏車駕駛執照，係兩種互不影響之駕駛許可憑證。從而
    ，本件異議人僅為持有普通重型機器腳踏車駕駛執照之駕駛
    人，未考領普通小型車駕駛執照，則異議人於普通重型機車
    駕駛執照吊扣期間駕駛小型車，應認其係未領有普通小型車
    駕駛執照而駕駛小型車，始為適當。況依現行法令，駕駛人
    需持有小型車（或更高等級）之駕駛執照者方得駕駛小型車
    ，無此等駕照而駕駛小型車者即屬無照駕駛，不論是否持有
    普通重型機車駕駛執照，對於道路交通安全之危害或對監理
    機關駕駛人管理之影響，均無不同，本無對於持有重型機車
    駕駛執照者特別處以吊銷重型機車駕駛執照之理由，且若對
    於未持有重型機車駕駛執照者僅處以罰鍰，對於持有重型機
    車駕駛執照者除罰鍰外更處以吊銷重型機車駕駛執照及1 年
    內禁考，亦有違反平等原則之疑慮。
五、綜上所述，本件異議人於普通重型機器腳踏車駕駛執照吊扣
    期間駕駛小型車，應係未領有駕駛執照而駕駛小型車，而原
    處分機關逕認屬違反道路交通管理處罰條例第21條第1 項第
    5 款之規定，並依同條第4 項之規定，除處罰鍰9000元外，
    並吊銷異議人普通重型機器腳踏車駕駛執照，難謂為適法，
    爰將原處分撤銷，另依道路交通管理處罰條例第21條第1 項
    第1款 、違反道路交通管理事件統一裁罰基準表之規定，自
    為裁罰如主文第二項所示。
六、據上論斷，應依道路交通案件處理辦法第20條前段，裁定如
    主文。
中    華    民    國    98    年    12    月    31    日
                  交通法庭  法  官  王奕勛
以上正本證明與原本無異。
如不服本裁定，應於裁定送達後五日內向本院提出抗告狀(須附
繕本 )。
中    華    民    國    98    年    12    月    31    日
                            書記官  戴國安

司法院資訊處製作；財團法人民間司法改革基金會備份。
